臺灣高等法院高雄分院刑事判決　　　　　　　　　九十一年度上易字第一六四號
　　上　訴　人
　　即　被　告　乙○○　男　五.
　　選任辯護人　王文雄律師
右上訴人因傷害案件，不服臺灣高雄地方法院九十一年度易字第一九五三號中華民國
九十一年九月二十七日第一審判決（起訴案號：臺灣高雄地方法院檢察署九十年度偵
字第一四五一六號），提起上訴，本院判決如左：
      主  文
原判決關於被告乙○○部分撤銷。
乙○○傷害人之身體，處拘役參拾日，如易科罰金，以參佰元折算壹日。
      事  實
一乙○○與甲○○二人係舊識，因前有嫌隙，乙○○乃於民國九十年六月二十三日下
  午八時許，與其配偶簡朱二妹前往甲○○位於高雄縣六龜鄉新興村二坡九十四號之
  住處，欲與甲○○理論，入屋時見甲○○正與人講電話，乃轉身離去，惟甲○○見
  狀掛下電話尾隨而出，並出手拉住簡朱二妹詢問，乙○○見其配偶遭甲○○拉住，
  忿而基於普通傷害之故意，徒手毆打甲○○，致甲○○受有上唇瘀傷（一點五Ｘ一
  公分）、前額瘀傷（四Ｘ一點五公分）、左膝瘀傷（四Ｘ二公分）、右前臂擦傷二
  處（均為三Ｘ零點二公分），及背部瘀傷（四點五Ｘ一公分）之傷害。
二案經甲○○訴請高雄縣政府警察局龜山分局移送臺灣高雄地方法院檢察署檢察官偵
  查起訴。
      理  由
一訊據被告乙○○固坦承於右揭時地與其配偶簡朱二妹欲找甲○○理論之事實，惟矢
  口否認有何傷害被告甲○○之犯行，辯稱：伊先離開去發動車子，配偶簡朱二妹遭
  告訴人甲○○壓在地上，伊立即推開告訴人甲○○，可能因此造成他受傷，但未與
  他人一同毆打被告甲○○云云。
二經查︰
(一)被告乙○○與其配偶簡朱二妹於右揭時間至告訴人甲○○住處，並出手毆傷告訴人
  一節，業據告訴人甲○○於第一次警訊中指訴：本件打架事件先由乙○○先動手等
  語（見警卷第五頁）；於偵查中指訴：是被告夫妻到伊家打伊，但簡朱二妹未打伊
  等語（見偵查卷第十九頁），於本院審理中指訴：當天被告夫妻到時，伊正在講電
  話，他們等不耐煩就先走，伊掛電話追出去，拉住被告太太要問明來意，結果就被
  打了等語（見本院卷第三十四頁及第三十七頁之一）綦詳，此外，復有重安醫院驗
  傷診斷書一份在卷足稽，被告既坦承於右揭時地出手推開告訴人甲○○等語（見本
  院卷第三十三頁、第五十二頁），足認被告係因告訴人拉住其配偶，忿而出手傷害
  告訴人無訛。至被告辯稱：告訴人之傷勢可能為伊推倒所致云云，惟告訴人甲○○
  受有上唇瘀傷（一點五Ｘ一公分）、前額瘀傷（四Ｘ一點五公分）、左膝瘀傷（四
  Ｘ二公分）、右前臂擦傷二處（均為三Ｘ零點二公分），及背部瘀傷（四點五Ｘ一
  公分）之傷害，乃不僅身體前面受傷，背部亦有受傷，且證人即前往處理員警李鴻
  男亦證稱：被告甲○○之頭部與手部均有擦傷，並有出血情形等語（見原審卷第五
  十一頁），則應非被告一次推倒所可能遭受之傷害，被告所辯乃不足採。
(二)至告訴人雖於警訊、原審及本院審理中一再指訴：被告尚夥同另四名成年男子到場
  共同毆伊云云；惟告訴人於第一次警訊時稱：因被六個人毆打成傷故至派出所製作
  筆錄，被簡朱二妹、乙○○等六人圍毆，從客廳打到房外，其他四人尚未找到云云
  （見警卷第四頁），而警員詢問告訴人由何人先動手打人、有無證人時，告訴人僅
  稱：先由乙○○先動手，然後由簡朱二妹動手，伊太太林文萃有看到等語（見警卷
  第五頁），核與告訴人於偵查中所稱：是被告夫妻到伊家打伊等語（見偵查卷第十
  九頁）相符，且告訴人於偵查中二次訊問時均未曾提及遭六人，或遭被告以外之毆
  打一節，有該二次訊問筆錄在卷足稽（見偵查卷第十頁至第十一頁、第十九頁至第
  二十頁），足見告訴人雖曾指訴遭六人毆打，惟在場者實僅有被告夫妻二人，且被
  告配偶簡朱二妹未參與毆打。又告訴人於警訊及原審審理時均表示除被告夫妻外，
  其他在場之四人之姓名、住處及年籍資料均不知（見警卷第四頁反面、第六頁反面
  、第九頁、原審卷第二十八頁），嗣於本院審理中改稱：被告帶六人來打伊，其中
  有一位黃錦文伊認得，其他人年約二十幾歲，都是與被同村莊者，現在都找不到云
  云（見本院卷第三十四頁），乃與前述不符，告訴人所指遭被告夥同另四名成年男
  子傷害云云，即顯有齟齬。況且被告若真夥同四名成年男子至告訴人住處欲加以傷
  害，豈有見告訴人講電話即轉身離開，直到告訴人追出拉住被告配偶簡朱二妹時，
  始加以圍毆？告訴人之此部分之指訴顯與常情有違，而不足採信。
(三)另證人即告訴人配偶林文萃於警訊中證述：伊在當時看到六個人中一人先在客廳與
  告訴人爭吵，並到房外廣場圍毆告訴人，被告持榔頭，另一名男子持木棍打告訴人
  云云（見警卷第十六頁反面）；嗣於原審審理時證述：當時有五人到家裡，一人在
  屋外時，告訴人與其弟講電話，後來五人出去，伊尾隨出去，就有五人毆打告訴人
  ，五人將告訴人壓在地上，徒手打告訴人，後來被告走到車上拿小鋤頭出來，伊婆
  婆擋住他，被告就丟掉小鋤頭，另有一人撿木棍打告訴人背部、左大腿，告訴人之
  額頭是被石頭打到云云（見原審卷第三十五頁至第三十六頁），乃證人先前證述六
  人毆打告訴人，且有被告等二人分持扣案物品（鋤頭、木棍）傷害告訴人，事後則
  改述為五人毆打，且被告未持鋤頭打告訴人，告訴人係遭他人以木棍及石頭所傷，
  前後說詞顯有不同。再者，告訴人之傷勢僅為四處瘀傷、二處擦傷，如依證人所述
  ，告訴人有二處瘀傷為持木棍者所傷，一處遭石頭打到額頭而瘀傷，則經五人壓制
  在地上徒手圍毆後，僅有三處傷勢，實難想像。復佐以證人即自稱在場目擊之黃世
  群所述：伊看到被告用拳頭打告訴人之背後，現場未見圍毆者持兇器打告訴人云云
  （見原審卷第七十頁），上開二人所述顯不相符。況且，證人黃世群乃證述：伊於
  九十年九月二十日中秋節晚間八時三十分至九時間，在家前面看到外面有六人打架
  ，其中一人為告訴人，其他二人為被告及其配偶簡朱二妹云云（見原審卷第六十八
  頁），惟本件發生時間為九十年六月二十三日，距離九月二十日中秋節近三個月，
  而中秋節為特殊節日，證人既可明確指出該節日，又與本件發生時間不符，證人所
  見互毆事件應非本件。此外，證人黃世群係見告訴人、被告、被告配偶簡朱二妹及
  其他三人打架，又與告訴人及證人林文萃所稱五人（含被告）毆打告訴人不同。又
  證人黃世群復證述：案發當日告訴人叫伊陪他到警局裡等語（見原審卷第七十一頁
  ），告訴人竟於警訊中未曾表明陪伊到場製作筆錄之黃世群，亦為當時在場目擊之
  證人（見警卷第五頁），則證人黃世群及林文萃上開證述，自不足據以認定被告另
  有夥同四名不詳姓名之成年男子共同傷害告訴人。
(四)綜上所述，被告乙○○所辯顯係避就之詞，不足採信。本件事證已臻明確，被告乙
  ○○之犯行洵堪認定。
三核被告乙○○所為，係犯刑法第二百七十七條第一項之傷害罪。被告乙○○犯罪事
  證既明，原審予以論罪科刑，固非無見，惟查：被告僅一人傷害告訴人甲○○，原
  判決認定被告尚與四名成年男子對告訴人甲○○為傷害行為，尚有未洽。被告上訴
  指摘猶執前詞否認犯罪，雖無理由，惟該判決有上開可議之處，自應由本院撤銷改
  判。爰審酌被告乙○○素行良好，有臺灣高等法院被告全國前案紀錄表一份在卷可
  佐，被告係因見其配偶為告訴人甲○○拉住始為傷害告訴人之動機、告訴人所受傷
  害之程度，及被告犯罪後之態度等一切情狀，量處如主文所示之刑，並諭知易科罰
  金之折算標準，以為懲儆。至於扣案木棍及小鋤頭各一支，均非被告乙○○持以傷
  害告訴人所用，亦非為被告乙○○所有，自不得為沒收之諭知，附此說明。
據上論斷，應依刑事訴訟法第三百六十九條第一項前段、第三百六十四條、第二百九
十九條第一項前段，刑法第二百七十七條第一項、第四十一條第一項，罰金罰鍰提高
標準條例第一條前段、第二條，判決如主文。
本案經檢察官林應華到庭執行職務。
中    華    民    國      九十一      年      十二      月     三十一   日
                              臺灣高等法院高雄分院刑事第六庭
                                  審判長法官  王憲義
                                        法官  范惠瑩
                                        法官  謝靜雯
右正本證明與原本無異。
不得上訴。
                                  法院書記官  廖素珍
中    華    民    國      九十一      年      十二      月  三十一    日
附錄本判決論罪之法條：
刑法第二百七十七條第一項︰
傷害人之身體或健康者，處三年以下有期徒刑、拘役或一千元以下罰金。
